臺灣臺北地方法院民事判決　九十年度訴字第三一○七號
　　原　　　告　甲○○
　　被　　　告　乙○○
右當事人間請求確認所有權存在事件，本院判決如左：
　　主　　　文
確認目前放置於台北縣政府警察局新店分局中民派出所，懸掛車牌號碼３Ｋ５４８號
，引擎上鑄造號碼為一三五一八一號，引擎上生產日期號碼為九三一○一八號（原引
擎號碼為0000000號），型號為Ｐ一一三ＨＡ號，三百二十匹馬力，瑞典ＳＣ
ＡＮＩＡ牌西元一九九三年之曳引車為原告所有。
原告其餘之訴駁回。
訴訟費用由被告負擔。
　　事　　　實
甲、原告方面：
一、聲明：確認目前放置於台北縣政府警察局新店分局中民派出所，懸掛車牌號碼３
　　Ｋ５４８號，引擎上鑄造號碼為一三五一八一號，引擎上生產日期號碼為九三一
　　○一八號（原引擎號碼為0000000號），型號為Ｐ一一三ＨＡ號，三百二
　　十匹馬力，瑞典ＳＣＡＮＩＡ牌西元一九九三年之曳引車為原告所有。被告並應
　　將上開曳引車返還原告。
二、陳述：
（一）原告於民國八十三年四月初，向訴外人英屬維京群島商福方國際汽車股份有限
　　　公司（下稱英屬維京群島商福方公司），購買車牌號碼ＡＭ６１５號，瑞典生
　　　產ＳＣＡＮＩＡ牌，型號為Ｐ一一三ＨＡ號，引擎號碼為0000000號，
　　　三百二十匹馬力之曳引車（下稱Ｐ一一三Ｈ型曳引車）。嗣原告所有之Ｐ一一
　　　三Ｈ型曳引車，於八十九年四月底，在台北縣中和市失竊。後原告於八十九年
　　　八月二十八日，發現原告所有之Ｐ一一三Ｈ型曳引車停放於北二高宜蘭外環道
　　　，為被告使用中，經原告報請台北縣政府警察局中和分局查獲，移送台灣板橋
　　　地方法院檢察署以八十九年度偵字第二○二七二號贓物案件偵查，但該案件之
　　　承辦檢察官，卻將原告所有之Ｐ一一三Ｈ型曳引車，交由被告保管。嗣於八十
　　　九年十月九日，台北縣政府警察局新店分局破獲竊車集團，再次查獲原告所有
　　　之Ｐ一一三Ｈ型曳引車，然引擎號碼已遭磨損，部分零件、車身顏色已遭變更
　　　，目前扣押於台北縣政府警察局新店分局中民派出所保管。後該案件移轉予台
　　　灣台北地方法院檢察署，以八十九年度偵字第二二八八九號贓物案件偵查，雖
　　　為不起訴處分，惟該不起訴處分書中明確指出，目前懸掛車牌號碼３Ｋ５４８
　　　之曳引車，確實為贓物。是原告依民法第七百六十七條之規定，自得請求被告
　　　返還。爰請求確認目前放置於台北縣政府警察局新店分局中民派出所，懸掛車
　　　牌號碼３Ｋ５４８號，引擎上鑄造號碼為一三五一八一號，引擎上生產日期號
　　　碼為九三一○一八號（原引擎號碼為0000000號），型號為Ｐ一一三Ｈ
　　　Ａ號，三百二十匹馬力，瑞典ＳＣＡＮＩＡ牌西元一九九三年之曳引車為原告
　　　所有。並依民法第七百六十七條之規定，請求被告應將上開曳引車返還原告。
（二）對被告抗辯所為之陳述：被告抗辯稱於八十九年三月間，向證人廖隆現購買曳
      引車，但被告所購買之曳引車，為西元一九九一年Ｍ型，三百一十匹馬力。但
      本件為台北縣政府警察局新店分局查獲之曳引車，雖引擎號碼已遭磨損，無法
      辨識；但該原告所有之曳引車，引擎上除有引擎號碼外，尚有一鑄造號碼，為
      一三五一八一號；以及生產日期號碼，為九三一○一八號。是目前停放於台北
      政府警察局新店分局中民派出所之曳引車，引擎上確有鑄造號碼，一三五一八
      一號；生產日期號碼，九三一○一八號，可知該曳引車上之引擎，確實為原告
      所有曳引車之引擎。又台北縣政府警察局中和分局先前於查獲系爭曳引車時，
      曾委託台灣地區代理瑞典生產ＳＣＡＮＩＡ牌曳引車之代理商，即英屬維京群
      島商福方公司派員檢視系爭曳引車，系爭曳引車確實為西元一九九三年出廠，
      三百二十匹馬力之Ｈ型曳引車，與被告向證人廖隆現購買之一九九一年出廠，
      三百一十匹馬力之Ｍ型曳引車不同。可知系爭係引車並非被告所有，確實為原
      告所有。
三、證據：提出台灣台北地方法院檢察署八十九年度偵字第二二八八九號不起訴處分
    書、車籍資料、完稅證明書、汽車新領牌照登記書、SCANIA　CV    AKTIEBOLAG
    (publ) MATS  LENNARTSSON（即瑞典生產ＳＣＡＮＩＡ牌之公司）出具之證明書
    各一份，車籍查詢資料六份，照片十張為證，並聲請訊問證人廖隆現、陳鴻鏈、
    李建群，聲請勘驗放置於台北縣政府警察局新店分局中民派出所，目前懸掛車牌
    號碼３Ｋ５４８號之曳引車。
乙、被告方面：
　　被告未於最後言詞辯論期日到場，惟據其以前到庭以及提出之書狀，聲明、陳述
　　如下：
一、聲明：駁回原告之訴。
二、陳述：被告所有之西元一九九一年出廠，瑞典生產ＳＣＡＮＩＡ牌，三百一十匹
　　馬力之Ｍ型曳引車，車牌號碼為ＳＶ６６９號，引擎號碼為0000000號，
　　係被告於八十九年三月二十三日，向證人廖隆現以新台幣（下同）柒拾貳萬元之
　　價格購買。被告並曾將被告所有之西元一九九一年出廠之Ｍ型曳引車，送往訴外
　　人志鴻汽車工程行維修。俟於九十一年一月十一日，隨同本院至台北縣政府警察
　　局新店分局中民派出所勘驗，目前懸掛車牌號碼３Ｋ５４８號之曳引車，引擎上
　　確有鑄造號碼，為一三五一八一號；生產日期號碼，為九三一○一八號；該曳引
　　車以厚薄規測量底盤大樑，厚度確實為十公釐；該曳引車之方向機，亦為臥立式
　　方向機，並配有空氣冷卻器。
三、證據：提出汽車買賣合約書、維修請款單、估價單各一份為證。
丙、本院依職權調閱台灣板橋地方法院檢察署八十九年度偵字第二○二七二號贓物案
　　件偵查卷宗、台灣台北地方法院檢察署八十九年度偵字第二二八八九號贓物案件
　　偵查卷宗。
　　理　　　由
甲、程序上之事由：
　　本件被告未於最後言詞辯論期日到場，核無民事訴訟法第三百八十六條各款所列
　　情形，爰依原告之聲請，由其一造辯論而為判決。
乙、得心證之理由：
一、本件原告起訴主張：原告於八十三年四月初，向訴外人英屬維京群島商公司，購
　　買車牌號碼ＡＭ６１５號，瑞典生產ＳＣＡＮＩＡ牌，型號為Ｐ一一三ＨＡ號，
　　引擎號碼為0000000號，三百二十匹馬力之曳引車。嗣原告所有之Ｐ一一
　　三Ｈ型曳引車，於八十九年四月底，在台北縣中和市失竊。後原告於八十九年八
　　月二十八日，發現原告所有之Ｐ一一三Ｈ型曳引車停放於北二高宜蘭外環道，為
　　被告使用中，經原告報請台北縣政府警察局中和分局查獲，移送台灣板橋地方法
　　院檢察署以八十九年度偵字第二○二七二號贓物案件偵查，但該案件之承辦檢察
　　官，卻將原告所有之Ｐ一一三Ｈ型曳引車，交由被告保管。嗣於八十九年十月九
　　日，台北縣政府警察局新店分局破獲竊車集團，再次查獲原告所有之Ｐ一一三Ｈ
　　型曳引車，然引擎號碼已遭磨損，部分零件、車身顏色已遭變更，目前扣押於台
　　北縣政府警察局新店分局中民派出所保管。後該案件移轉予台灣台北地方法院檢
　　察署，以八十九年度偵字第二二八八九號贓物案件偵查，雖為不起訴處分，惟該
　　不起訴處分書中明確指出，目前懸掛車牌號碼３Ｋ５４８之曳引車，確實為贓物
　　。是原告依民法第七百六十七條之規定，自得請求被告返還。爰請求確認目前放
　　置於台北縣政府警察局新店分局中民派出所，懸掛車牌號碼３Ｋ５４８號，引擎
　　上鑄造號碼為一三五一八一號，引擎上生產日期號碼為九三一○一八號（原引擎
　　號碼為0000000號），型號為Ｐ一一三ＨＡ號，三百二十匹馬力，瑞典Ｓ
　　ＣＡＮＩＡ牌西元一九九三年之曳引車為原告所有。並依民法第七百六十七條之
　　規定，請求被告應將上開曳引車返還原告等語。被告則以：被告所有之西元一九
　　九一年出廠，瑞典生產ＳＣＡＮＩＡ牌，三百一十匹馬力之Ｍ型曳引車，車牌號
　　碼為ＳＶ６６９號，引擎號碼為0000000號，係被告於八十九年三月二十
　　三日，向證人廖隆現以柒拾貳萬元之價格購買。被告並曾將被告所有之西元一九
　　九一年出廠之Ｍ型曳引車，送往訴外人志鴻汽車工程行維修。俟於九十一年一月
　　十一日，隨同本院至台北縣政府警察局新店分局中民派出所勘驗，目前懸掛車牌
　　號碼３Ｋ５４８號之曳引車，引擎上確有鑄造號碼，為一三五一八一號；生產日
　　期號碼，為九三一○一八號；該曳引車以厚薄規測量底盤大樑，厚度確實為十公
　　釐；該曳引車之方向機，亦為臥立式方向機，並配有空氣冷卻器云云，資為抗辯
　　。
二、兩造不爭執之事實：
（一）原告主張其於八十三年四月初，向訴外人英屬維京群島商公司，購買車牌號碼
      ＡＭ６１５號，瑞典生產ＳＣＡＮＩＡ牌，型號為Ｐ一一三ＨＡ號，引擎號碼
      為0000000號，三百二十匹馬力之曳引車。嗣原告所有之Ｐ一一三Ｈ型
      曳引車，於八十九年四月底，在台北縣中和市失竊。後原告於八十九年八月二
      十八日，發現原告所有之Ｐ一一三Ｈ型曳引車停放於北二高宜蘭外環道，為被
      告使用中，經原告報請台北縣政府警察局中和分局查獲，移送台灣板橋地方法
      院檢察署以八十九年度偵字第二○二七二號贓物案件偵查。該案件之承辦檢察
      官，將上開查獲之曳引車，交由被告保管。嗣於八十九年十月九日，台北縣政
      府警察局新店分局破獲竊車集團，再次查獲原告所有之Ｐ一一三Ｈ型曳引車，
      然引擎號碼已遭磨損，部分零件、車身顏色已遭變更，目前扣押於台北縣政府
      警察局新店分局中民派出所保管。後該案件移轉予台灣台北地方法院檢察署，
      以八十九年度偵字第二二八八九號贓物案件偵查，雖為不起訴處分，惟該不起
      訴處分書中明確指出，目前懸掛車牌號碼３Ｋ５４８之曳引車，確實為贓物之
      事實，業據其提出台灣台北地方法院檢察署八八十九年度偵字第二二八八九號
      不起訴處分書、車籍資料、完稅證明書、汽車新領牌照登記書、SCANIA　CV
      AKTIEBOLAG　  (publ)　MATS LENNARTSSON（即瑞典生產ＳＣＡＮＩＡ牌之公
      司）出具之證明書各一份，照片十張為證，並經本院調閱台灣板橋地方法院檢
      察署八十九年度偵字第二○二七二號贓物案件偵查卷宗、台灣台北地方法院檢
      察署八十九年度偵字第二二八八九號贓物案件偵查卷宗，核屬相符。
（二）另經本院於九十一年一月十一日，隨同原告、被告訴訟代理人黃丁風律師、英
      屬維京群島商福方公司之北區銷售課課長，亦即證人李建群，一同勘驗放置於
      台北縣政府警察局新店分局中民派出所，目前懸掛車牌號碼３Ｋ５４８號之曳
      引車。而依台灣地區代理瑞典ＳＣＡＮＩＡ牌曳引車之總代理，即英屬維京群
      島商福方公司之北區銷售課課長，亦即證人李建群證稱：「此種款式曳引車之
      主要結構，係以引擎與底盤大樑為主，原告提出之SCANIA　CV　AKTIEBOLAG
      (publ) MATS　LENNARTSSON出具之證明書，確實為瑞典生產ＳＣＡＮＩＡ牌原
      廠公司出具予英屬維京群島商福方公司，再由英屬維京群島商福方公司轉提供
      予原告。又原告所有之Ｐ一一三Ｈ型曳引車，引擎上除了鑄有引擎號碼外，另
      外鑄有鑄造號碼，一三五一八一號；生產日期號碼，九三一○一八號。底盤大
      樑厚度較厚，且方向機為臥立式方向機，配有空氣冷卻器。被告所有之西元一
      九九二年出廠之Ｍ型曳引車，底盤大樑厚度較薄，方向機為獨立式方向機，亦
      無配備空氣冷卻器。」嗣經本院勘驗目前懸掛車牌號碼３Ｋ５４８號之曳引車
      ，該曳引車之引擎上，確實有鑄造號碼，一三五一八一號；生產日期號碼，九
      三一○一八號；並以厚薄規測量該曳引車之底盤大樑，厚度為十公釐；該曳引
      車之方向機，為臥立式方向機，亦配有空氣冷卻器；復再經測量原告所提供與
      被告同為西元一九九二年出廠之Ｍ型曳引車，亦即車牌號碼ＡＰ九六九號曳引
      車，底盤大樑厚度為不到九公釐，方向機為獨立式方向機，未配有空氣冷卻器
      ；此均為被告訴訟代理人黃丁風律師所不爭執。另經曾出賣西元一九九一年出
      廠之Ｍ型曳引車予被告之證人廖隆現，以及曾為被告維修被告所有西元一九九
      一年出廠之Ｍ型曳引車之訴外人志鴻汽車工程行負責人即證人陳鴻鏈，隨同勘
      驗放置於台北縣政府警察局新店分局中民派出所，目前懸掛車牌號碼３Ｋ５４
      ８號之曳引車後，均證稱目前懸掛車牌號碼３Ｋ５４８號之曳引車，並非被告
      所有之西元一九九一年出廠Ｍ型曳引車。則原告主張目前放置於台北縣政府警
      察局新店分局中民派出所，懸掛車牌號碼３Ｋ５４８號之曳引車，為其所有，
      自堪信為真實。
三、綜上論述，台北縣政府警察局新店分局於八十九年十月九日，破獲竊車集團時，
    所查獲目前放置於台北縣政府警察局新店分局中民派出所，懸掛車牌號碼３Ｋ５
    ４８號，引擎上鑄造號碼為一三五一八一號，引擎上生產日期號碼為九三一○一
    八號（原引擎號碼為0000000號），型號為Ｐ一一三ＨＡ號，三百二十匹
    馬力，瑞典ＳＣＡＮＩＡ牌西元一九九三年之曳引車，確實為原告所有，並非被
    告向證人廖隆現所購買之西元一九九一年Ｍ型，三百一十匹馬力之曳引車，原告
    請求確認上開曳引車為其所有，為有理由，應予准許。另按，「扣押物若無留存
    之必要者，不待案件終結，應以法院之裁定或檢察官命令發還之；其係贓物而無
    第三人主張權利者，應發還被害人。扣押物因所有人、持有人或保管人之請求，
    得命其負保管之責，暫行發還。」、「為不起訴處分者，扣押物應即發還。」刑
    事訴訟法第一百四十二條、第二百五十九條第二項前段分別定有明文。本件目前
    放置於台北縣政府警察局新店分局中民派出所，懸掛車牌號碼３Ｋ５４８號之曳
    引車，雖如前述，為原告所有，但該曳引車係因台北縣政府警察局新店分局，於
    八十九年十月九日，破獲竊車集團時所查獲，放置於台北縣政府警察局新店分局
    中民派出所保管之扣押物，並非由被告無權占有中，依前述刑事訴訟法第一百四
    十二條、第二百五十九條第二項前段之規定，原告應於台灣台北地方法院檢察署
    八十九年度偵字第二二八八九號贓物案件，為不起訴處分後，在本件確認訴訟確
    定後，持本件確定判決至台灣台北地方法院檢察署聲請發還。則原告主張依民法
    第七百七十六條之規定，請求被告返還上開曳引車，自屬無據，應予駁回。
四、據上論結，原告之訴為一部有理由，一部無理由，依民事訴訟法第三百八十五條
    第一項前段、第七十九條但書，判決如主文。
中　　　華　　　民　　　國　　九十一　　年　　　二　　　月　　 二十一　　 日
　 　　　　　　　　　　　　　　　民事第六庭法　　　官　姜悌文
右為正本係照原本作成
如對本判決上訴，須於判決送達後廿日內向本院提出上訴狀，並依上訴利益（新台幣
柒拾貳萬元）繳納百分之一點五之上訴費（新台幣壹萬零捌佰元），若未繳納，逕依
民事訴訟法施行法第九條之規定，顯然明知上訴要件有欠缺，駁回上訴。
中　　　華　　　民　　　國　　九十一　　年　　　二　　　月　　 二十一　　 日
　　　　　　　　　　　　　　　　　　　　　　法院書記官　陳鳳瀴
